【裁判字號】    99,上易,1349
【裁判日期】    990622
【裁判案由】    妨害自由
【裁判全文】
臺灣高等法院刑事判決                99年度上易字第1349號
上  訴  人
即  被  告  甲○○
上列上訴人因妨害自由案件，不服台灣板橋地方法院98年度易字
第113號，中華民國99年4月30日第一審判決（起訴案號：台灣板
橋地方法院檢察署97年度偵字第32733號），提起上訴，本院判
決如下：
    主  文
上訴駁回。
    理  由
一、按上訴書狀應敘述具體理由；上訴書狀未敘述上訴理由者，
    應於上訴期間屆滿後20日內補提理由書於原審法院，刑事訴
    訟法第361條第2項、第3 項前段定有明文。而第二審法院認
    為上訴書狀未敘述理由，應以判決駁回之。但其情形可以補
    正而未經原審法院命其補正者，審判長應定期間先命補正，
    此觀同法第367 條規定甚明。又所謂具體理由，必係依據卷
    內既有訴訟資料或提出新事證，指摘或表明第一審判決有何
    採證認事、用法或量刑等足以影響判決本旨之不當或違法，
    而構成應予撤銷之具體事由，始克當之（例如：依憑證據法
    則具體指出所採證據何以不具證據能力，或依憑卷證資料，
    明確指出所為證據證明力之判斷如何違背經驗、論理法則）
    ；倘僅泛言原判決認定事實錯誤、違背法令、量刑失之過重
    或輕縱，而未依上揭意旨指出具體事由，或形式上雖已指出
    具體事由，然該事由縱使屬實，亦不足以認為原判決有何不
    當或違法者（例如：對不具有調查必要性之證據，法院未依
    聲請調查亦未說明理由，或援用證據不當，但除去該證據仍
    應為同一事實之認定），皆難謂係具體理由（最高法院97年
    度台上字第892號判決意旨參照）。
二、經查：
  (一)原判決以被告於警詢、偵查中、及原審審理時之供述反覆矛
    盾，已見情虛；次以證人即告訴人乙○○○於偵查中之證述
    ，核與證人鄧月秀於偵查中及原審審理時之證述，互核大致
    相符，認定被告確有出言恫嚇證人乙○○○，及以按住電梯
    門外控制鈕數分鐘之久，阻止證人乙○○○、鄧月秀搭乘電
    梯上樓之行為，以被告所為係犯刑法第304條第1項之強制罪
    。被告以一強暴之方式妨害他人行使權利之行為，同時侵害
    告訴人乙○○○、被害人鄧月秀之法益，為想像競合犯，依
    刑法第55規定，從一重之強制罪處斷。
  (二)原判決並審酌被告不思以理性處理爭執，竟以強暴手段妨害
    告訴人行使權利，犯後復否認犯行，兼衡其犯罪動機、目的
    、手段等一切情狀，量處被告拘役40日，並諭知易科罰金之
    折算標準等情，均已詳敘其所憑證據、認定理由及量刑依據
    。
  (三)從形式上觀察，原判決並無認定事實錯誤、量刑瑕疵或違背
    法令之情形。被告不服原判決，提起上訴，上訴意旨僅泛稱
    ：原判決就被告出言恫嚇乙○○○之事實，僅有告訴人之說
    詞，反之證人鄧月秀具結證稱並無聽見上訴人有罵人之情形
    ，為何鄧月秀之證詞不採，而告訴人之證詞可採，原判決未
    敘明理由。次就被告按住電梯之說法，證人鄧月秀已指證，
    其要上樓時，雖見上訴人按住電梯，但鄧月秀伸手撥開上訴
    人之手後，伊與乙○○○二人即可離開，證人鄧月秀一度亦
    無法確認按住電梯者為何人，則上訴人有無妨害自由之故意
    即有可疑，原審就此未敘明被告所為主張不採之理由，本件
    確有再為調查之必要，爰提起上訴，祈為無罪之諭知云云。
    惟查，(一)證人鄧月秀於原審已證稱在其下樓這段期間沒有聽
    到被告罵乙○○○，核與原審嗣後勘驗檢察官訊問時之錄影
    光碟內容相符，且被害人即告訴人乙○○○於檢察官偵訊時
    亦供稱被告罵伊時，沒有其他人聽見。按證人鄧月秀雖證述
    未見到被告有罵人之情。然原審依憑告訴人乙○○○及證人
    鄧月秀之供述、及被告之歷次供述，認定被告確有出言對劉
    陳金珠恫稱「要凌遲妳好讓妳無法住下去」等語，其所為事
    實認定，並無何違反論理及經驗法則之情。(二)至被告所指證
    人鄧月秀撥開上訴人之手後，伊與乙○○○二人即可離開，
    是上訴人並無妨害自由之故意及行為等語。按被告故意按住
    電梯門外控制鈕，使電梯門無法關閉運作上樓時，被告所為
    即已該當刑法第304條第1項強制罪之構成要件，被告之犯行
    即已既遂。其所為強制犯行，因被告未自電梯控制鈕處鬆開
    而持續進行。是嗣後雖證人鄧月秀因電梯無法關門，將被告
    之手自電梯門外控制鈕處撥開，使電梯得以關門運作，亦僅
    係使被告所為持續侵害法益之狀態解除，被告所為強制犯行
    因而終了，是上訴意旨所指顯不明強制罪之構成要件所致。
    是被告上訴意旨再執前詞置辯，除重提原判決已審酌之事項
    ，而就同一事實再為爭執，復未明確指出原判決所為證據證
    明力之判斷如何違背經驗、論理法則，且未依據卷內訴訟資
    料或提出新事證，指摘或表明第一審判決有何足以影響判決
    本旨之不當或違法，而構成應予撤銷之具體事由，依前揭說
    明，本件上訴不合上訴之法定要件，應予駁回，並不經言詞
    辯論為之。
據上論斷，應依刑事訴訟法第367條前段、第372條，判決如主文
中    華    民    國    99    年    6     月    22    日
                  刑事第二庭審判長  法  官   洪光燦
                                    法  官   林恆吉
                                    法  官   楊照男
以上正本證明與原本無異。
不得上訴。
                                    書記官   陳紀語
中    華    民    國    99    年    6     月    22    日

司法院資訊處製作；財團法人民間司法改革基金會備份。
